最高法院刑事判決　　　　　　　　　　　　　　　九十三年度台上字第二一八九號
　　上　訴　人　甲○○
右上訴人因偽造文書案件，不服台灣高等法院台南分院中華民國九十二年六月五日第
二審更審判決（九十一年度重上更(三)字第四五０號，起訴案號：台灣雲林地方法院檢
察署八十五年度偵字第一一八八號），提起上訴，本院判決如左：
    主  文
上訴駁回。
　　理　由
一、關於行使偽造私文書部分
按刑事訴訟法第三百七十七條規定，上訴於第三審法院，非以判決違背法令為理由，
不得為之。是提起第三審上訴，應以原判決違背法令為理由，係屬法定要件。如果上
訴理由狀並未依據卷內訴訟資料，具體指摘原判決不適用何種法則或如何適用不當，
或所指摘原判決違法情事，顯與法律規定得為第三審上訴理由之違法情形，不相適合
時，均應認其上訴為違背法律上之程式，予以駁回。本件上訴人甲○○上訴意旨略稱
：(一)陳俊卿早在民國八十三年六月七日即偽以王自誠名義登記為受元工程有限公司之
負責人，有關王自誠、彭松金身分證之偽造，均係陳俊卿所為，王瑞珊之身分證遺失
時，上訴人因案在押，不可能參與偽造，進而與賴美蓮冒用王瑞珊之名義申請支票帳
戶，尤以時值上訴人車禍受傷，不良於行，無法外出；此觀賴美蓮陳稱：其與吳茂松
同往請領支票時，未見過上訴人等語自明。(二)吳茂松係登報以代他人請領支票為業，
對於相關業務至為熟稔，何勞上訴人參與，上訴人亦無獲得任何酬勞。至有關冒用張
村霖之身分證件申請呼叫器部分，係由陳玉智將所有證件裝在信封內，交與上訴人原
封轉交黃月雲辦理，其無從知悉陳玉智有竊取張村霖所有身分證之情云云。查原判決
認定上訴人基於概括之犯意，於八十二年十一月四日，在台北縣板橋市○○路○段四
二一號三樓其所經營之之代書事務所，將王瑞珊身分證，換貼賴美蓮之相片，並於八
十二年十一月五日打電話向台灣省合作金庫基隆市和平支庫承辦人王基添，介紹「王
瑞珊」前往請領支票，再與賴美蓮、吳茂松同往辦理，推由吳茂松冒用「王瑞珊」名
義偽造開戶申請書、支票存款印鑑卡、支票存款往來約定書，並由賴美蓮於原判決附
表（下稱附表）一編號３、４所示文件偽簽「王瑞珊」署押，於附表一編號５、６、
７所示文件上，加蓋偽造「王瑞珊」之印章後，交與不知情之王基添辦理支票存款帳
戶，並於翌日領得支票一本，交由賴美蓮使用，足生損害於王瑞珊及台灣省合作金庫
基隆市和平支庫。嗣王瑞珊於八十三年七月十九日，欲向銀行申請信用卡時，查悉上
情，報警查獲。上訴人又承上偽造私文書概括之犯意，於八十五年六月間與陳玉智基
於犯意之聯絡，由陳玉智竊得上訴人表哥張村霖身分證及偽刻之「張村霖」正方形印
章一顆，交由上訴人委託不知情之黃月雲，以偽造張村霖名義之板橋電信局無線電叫
人業務租用申請書，加蓋偽造之「張村霖」正方形章之方式，持以領得000000
000號呼叫器使用，足以生損害於張村霖及台北縣板橋電信局對申請呼叫器業務之
監督管理等情，係依憑共犯吳茂松之供述，核與證人王基添、楊媛、黃月雲，被害人
王瑞珊、張村霖指訴之情節相符，復有偽造以王瑞珊名義之開戶申請書、支票存款印
鑑卡、支票存款往來約定書、存戶資料，偽造以張村霖名義之「無線電叫人業務租用
申請書」，經變造之王瑞珊國民身分證影本等證據，資以證明上訴人有行使偽造私文
書之事實，因而撤銷第一審諭知上訴人無罪之判決，改判依牽連犯論處上訴人共同連
續行使偽造私文書，足以生損害於公眾及他人罪刑（累犯），已敘明其所憑之證據及
認定之理由，並以上訴人所辯其不認識賴美蓮，不可能持王瑞珊身分證，以辦理支票
存款帳戶，更不知賴美蓮假冒他人申請設立支票存款帳戶。又其得知表哥張村霖在八
里療養院療養，原擬前往探視，陳玉智得悉上情，表示願代為探視，但不知陳玉智有
竊取張村霖之身分證；陳玉智欲申請呼叫器時，係將證件裝入信封交其轉交黃月雲，
不知陳玉智盜用張村霖身分證及偽刻印章等語，如何不足採信，於理由中詳加說明與
指駁。從形式上觀察，並無違背法令之情形存在。次按上訴人如何變造王瑞珊之身分
證後，與吳茂松、賴美蓮持上開證件，共同以偽造私文書之方式，辦理請領支票手續
等情，業據共同被告吳茂松於審理中、賴美蓮於初供時供述無訛，並據證人王基添證
述明確，上訴人有共同行使偽造私文書之犯行，已據原判決詳述明確。又上訴人於偵
、審中均供承：陳玉智交付張村霖身分證及印章，託請代為申請呼叫器使用（見二一
五八九號偵查卷第三九頁反面、原審更(一)卷第八四頁反面末行），足見上訴人明知陳
玉智持張村霖身分證，冒用張村霖名義申請呼叫器，仍轉請黃月雲辦理，其有此部分
之行使偽造私文書之犯行至明。上訴意旨未依卷內訴訟資料具體指摘原判決關於行使
偽造私文書部分如何不適用法則，或如何適用法則不當，徒就原審採證認事職權之適
法行使，及原判決已說明之事項，任意指摘，核與法律規定得為第三審上訴理由之違
法情形，不相適合。其此部分上訴為違背法律上之程式，應予駁回。
二、關於偽造特種文書罪部分
按刑事訴訟法第三百七十六條所列各罪之案件，經第二審法院判決者，不得上訴於第
三審法院，法有明文。本件上訴人甲○○所犯行使偽造特種文書罪，原審係依刑法第
二百十二條論罪，核屬刑事訴訟法第三百七十六條第一款之案件，既經第二審判決，
自不得上訴於第三審法院，上開偽造特種文書罪與行使偽造私文書罪雖為裁判上一罪
，但其行使偽造私文書部分之上訴為不合法，由本院從程序上予以駁回，對於輕罪之
偽造特種文書罪亦無從適用審判不可分原則，為實體上審判，上訴人就輕罪部分一併
提起上訴，顯為法所不許，應予駁回。
據上論結，應依刑事訴訟法第三百九十五條前段，判決如主文。
中　　　華　　　民　　　國　　九十三　　年　　　四　　　月　　二十九　　日
                              最高法院刑事第七庭
                                  審判長法官  莊　登　照
                                        法官  洪　明　輝
                                        法官  黃　一　鑫
                                        法官  魏　新　和
                                        法官  林　秀　夫
      右正本證明與原本無異
                                              書  記  官
中　　　華　　　民　　　國　　九十三　　年　　　五　　　月　　　五　　　日
                                                                        Ｌ
